臺灣士林地方法院刑事簡易判決　　　　100年度審簡字第410號
公　訴　人　臺灣士林地方法院檢察署檢察官
被　　　告　羅英
　　　　　　李雅銀
上二人共同
選任辯護人　高素真律師
　　　　　　黃誌忠
　　　　　　何良友
　　　　　　阮玉蘭
上列被告等因違反臺灣地區與大陸地區人民關係條例等案件，經
檢察官提起公訴（99年度偵字第6085號），被告等於本院準備程
序中均自白犯罪（100 年度審訴字第160 號），本院合議庭認宜
以簡易判決處刑，爰裁定由受命法官獨任行簡易程序審理，並判
決如下：
    主  文
何良友共同違反不得使大陸地區人民非法進入臺灣地區之規定，
處有期徒刑壹年，減為有期徒陸月；又共同連續違反不得使大陸
地區人民非法進入臺灣地區之規定，處有期徒刑壹月拾月，減為
有期徒刑拾壹月；應執行有期徒刑壹年參月，緩刑肆年。
羅英、李雅銀共同違反不得使大陸地區人民非法進入臺灣地區
之規定，各處有期徒刑壹年，各減為有期徒刑陸月，如易科罰金
，均以銀元參佰元即新臺幣玖佰元折算壹日，均緩刑肆年。
阮玉蘭共同連續犯行使使公務員登載不實文書罪，處有期徒刑壹
年陸月，減為有期徒刑玖月，緩刑肆年。
黃誌忠共同連續違反不得使大陸地區人民非法進入臺灣地區之規
定，處有期徒刑貳年，減為有期徒刑壹年，緩刑肆年。
    事實及理由
一、本件犯罪事實及證據除均引用檢察官起訴書（如附件起訴書
    ）之記載外，並補充：本件犯罪事實，業據被告羅英、李
    雅銀、黃誌忠、何良友及阮玉蘭分別於本院民國100 年4 月
    8 日、18日準備程序中均坦承不諱，核與起訴書所載之證據
    相符，足認被告等上開任意性自白與事實相符，本件事證明
    確，被告等犯行洵堪認定，均應依法論科。
二、按被告何良友、羅英、李雅銀於如起訴書犯罪事實欄一之
    (一)所示行為後，臺灣地區與大陸地區人民關係條例業於92年
    10月29日修正公布（92年10月29日修正公布前之臺灣地區與
    大陸地區人民關係條例下稱修正前臺灣地區與大陸地區人民
    關係條例），關於該條例第79條第1 項於92年12月31日施行
    ，該條法定刑由「5 年以下有期徒刑、拘役或科或併科新台
    幣50萬元以下罰金」提高為「1 年以上7 年以下有期徒刑，
    得併科新臺幣1 百萬元以下罰金」，經比較新舊法之結果，
    以舊法有利於被告何良友、羅英、李雅銀，就其等於如起
    訴書犯罪事實欄一之(一)所示犯行，自應依刑法第2 條第1 項
    前段之規定，適用修正前臺灣地區與大陸地區人民關係條例
    第79條第1 項規定處斷。
三、次按被告羅英、李雅銀、黃誌忠、何良友及阮玉蘭行為後
    ，刑法業於94年2 月2 日修正公布，於95年7 月1 日施行（
    95年7 月1 日修正施行前刑法下稱修正前刑法），另刑法施
    行法亦於95年6 月14日增訂該法第1 條之1 規定，並自95年
    7 月1 日施行。刑法第2 條第1 項「行為後法律有變更者，
    適用行為時之法律。但行為後之法律有利於行為人者，適用
    最有利於行為人之法律」之規定，係規範行為後法律變更所
    生新舊法律比較適用之準據法，於修正後刑法施行後，自應
    適用上開規定，為「從舊從輕」之比較；又比較新舊法時，
    應就罪刑有關之共犯、未遂犯、想像競合犯、牽連犯、連續
    犯、結合犯，以及累犯加重、自首減輕暨其他法定加減原因
    （如身分加減）與加減例等一切情形，綜其全部罪刑之結果
    而為比較後，再適用有利於行為人之法律處斷，而不得一部
    割裂分別適用不同之新舊法（最高法院24年度上字第4634號
    、29年度上字第964 號判例意旨、最高法院95年度第8 次刑
    事庭會議決議參照）。經查：
  (一)刑法第216條、第214條行使使公務員登載不實文書罪定有罰
    金刑，而罰金刑之下限，依修正前刑法第33條第5款規定：
    「主刑之種類如左：五、罰金，1 元以上。」另依現行法規
    所定貨幣單位折算新臺幣條例規定，以銀元1 元折算新臺幣
    3 元，故修正前刑法規定罰金之最低數額為新臺幣3 元；修
    正後刑法第33條第5 款規定：「主刑之種類如下：五、罰金
    新臺幣1 千元以上，以百元計算之。」是依修正後刑法第33
    條第5 款規定，就罰金刑之下限有所提高，是修正前之規定
    較有利於被告等。
  (二)刑法第28條共同正犯規定，於修正施行前之規定為：「二人
    以上共同實施犯罪之行為者，皆為正犯」，修正施行後之規
    定則為：「二人以上共同實行犯罪之行為者，皆為正犯」，
    揆諸本條之修正理由係為釐清陰謀共同正犯、預備共同正犯
    是否合乎本條規定之正犯要件，修正後之刑法第28條已限縮
    共同正犯範圍，排除陰謀犯、預備犯之共同正犯，自屬法律
    變更，比較新舊法，被告等係共同實行之共同正犯，新法之
    修正對被告等並無較有利，應依修正前刑法第28條規定論處
    。
  (三)修正後刑法第56條連續犯之規定業經刪除，被告之數犯罪行
    為，於新法施行後，應予分論併罰。此刪除雖非犯罪構成要
    件之變更，但顯已影響行為人刑罰之法律效果，自屬法律有
    變更，比較新、舊法結果，行為時即修正前連續犯之規定較
    有利於被告等。
  (四)修正前刑法第55條後段規定：「犯一罪而其方法或結果之行
    為犯他罪名者，從一重處斷。」惟該條業已修正公布刪除，
    則犯一罪而其方法或結果之行為犯他罪名者，屬於數罪併罰
    ，得定數罪刑合併之刑期以下之刑。此刪除雖非犯罪構成要
    件之變更，但顯已影響被告刑罰之法律效果，自屬法律有變
    更，經比較新、舊法結果，修正後之規定並未較有利於被告
    等。
  (五)刑法第41條第1 項前段有關易科罰金折算標準之規定，95年
    7 月1 日起施行之刑法修正為：「犯最重本刑為5 年以下有
    期徒刑以下之刑之罪，而受6 個月以下有期徒刑或拘役之宣
    告者，得以新臺幣1 千元、2 千元或3 千元折算1 日，易科
    罰金…。」而依修正前同條項（「得以銀元1 元以上3 元以
    下折算1 日，易科罰金」）及98年4 月29日廢止前之罰金罰
    鍰提高標準條例第2 條規定，就其原定數額提高為100 倍折
    算1 日，則係以銀元100 元至300 元折算1 日，經折算為新
    臺幣幣值後，以新臺幣300 元至900 元折算1 日。是比較修
    正前後之易科罰金折算標準，自以行為時即修正前之規定，
    較有利於被告等。
  (六)修正前刑法第51條規定：「數罪併罰，分別宣告其罪之刑，
    依左列各款定其應執行者：」其中第5 款規定：「宣告多數
    有期徒刑者，於各刑中之最長期以上，各刑合併之刑期以下
    ，定其刑期。但不得逾20年」。修正後刑法第51條第5 款則
    規定：「宣告多數有期徒刑者，於各刑中之最長期以上，各
    刑合併之刑期以下，定其刑期。但不得逾30年」，比較修正
    前後之定應執行刑之規定，以適用修正前刑法之規定，較有
    利於被告等。
  (七)綜合上述各條文修正前、後之比較，以適用修正前刑法規定
    ，對被告等較為有利，是依刑法第2 條第1 項前段之規定，
    並參考上開說明，本件自應整體適用被告等行為時即修正前
    之刑法規定處斷。
四、按臺灣地區與大陸地區人民關係條例第79條第1 項對於違反
    同條例第15條第1 款所定不得使大陸地區人民非法進入臺灣
    之處罰，旨在防止中國人民非法進入臺灣，以維護臺灣之安
    全與安定；所稱「非法」，自應從實質上之合法性予以判斷
    ，凡評價上違反法秩序之方法，均屬「非法」。又參照行政
    程序法第119 條第1 款、第2 款規定，受益人以詐欺、脅迫
    或賄賂方法，使行政機關作成行政處分者；或對重要事項提
    供不正確資料或為不完全陳述，致使行政機關依該資料或陳
    述而作成行政處分者，其信賴不值得保護。故在中國通謀虛
    偽結婚，以不實之結婚證明辦理相關戶籍登記、入境等手續
    ，憑以進入臺灣，其所持之入境許可文件雖係入出境主管機
    關所核發，形式上為合法，但因以詐欺方法而取得，即不具
    實質上之合法性，仍屬非法進入臺灣（最高法院94年度台上
    字第1064號判決意旨參照）。故核被告何良友、羅英、李
    雅銀、何雅花就起訴書犯罪事實欄一之(一)假結婚部分，均係
    犯刑法第216 條、第214 條行使使公務員登載不實文書罪；
    被告何良友、羅英、李雅銀就起訴書犯罪事實欄一之(一)使
    何雅花非法進入臺灣部分，均係犯92年10月29日修正前臺灣
    地區與大陸地區人民關係條例第79條第1 項使中國人民非法
    進入臺灣罪；被告何良友、黃誌忠、阮玉蘭就起訴書犯罪事
    實欄一之(二)假結婚部分，均係犯刑法第216 條、第214 條行
    使使公務員登載不實文書罪；被告何良友、黃誌忠就起訴書
    犯罪事實欄一之(二)使阮玉蘭非法進入臺灣部分，均係犯92年
    10 月29 日修正後之臺灣地區與大陸地區人民關係條例第79
    條第1 項使中國人民非法進入臺灣罪。被告何良友、羅英
    、李雅銀、何雅花、黃誌忠、阮玉蘭所犯上開使公務員登載
    不實之低度行為，各應為行使之高度行為所吸收，均不另論
    罪。又被告何良友、羅英、李雅銀、何雅花就起訴書犯罪
    事實欄一之(一)行使使公務員登載不實文書犯行；被告何良友
    、羅英、李雅銀就起訴書犯罪事實欄一之(一)使中國人民非
    法進入臺灣之犯行；被告何良友、黃誌忠、阮玉蘭就起訴書
    犯罪事實欄一之(二)行使使公務員登載不實文書犯行；被告何
    良友、黃誌忠就起訴書犯罪事實欄一之(二)使中國人民非法進
    入臺灣之犯行，各有犯意之聯絡及行為之分擔，均應分別論
    以共同正犯。又被告何良友、黃誌忠、阮玉蘭於起訴書犯罪
    事實欄一之(二)所示先後2 次行使使公務員登載不實文書；被
    告何良友、黃誌忠於起訴書犯罪事實欄一之(二)所示先後2 次
    使中國人民非法進入臺灣之犯行，均時間緊接，所犯罪名相
    同，各顯係基於概括犯意為之，各為連續犯，各應依修正前
    刑法第56條之規定論以一罪，並各加重其刑。又被告何良友
    、羅英、李雅銀、黃誌忠所犯上開使中國人民非法進入臺
    灣罪與行使使公務員登載不實文書罪間，各有方法、目的之
    牽連關係，各應從一重依使中國人民非法進入臺灣罪論處。
    被告何良友所犯上開2 次使中國人民非法進入臺灣罪，時間
    不同，犯意各別，行為互殊，應予分論併罰。爰審酌被告等
    以假結婚之方式使中國女子非法進入臺灣，並為不實之結婚
    登記，影響國境管制安全秩序及我國戶政機關對於戶政管理
    之正確性，亦影響社會善良風俗，惟考量被告何良友、李雅
    銀及羅英犯後於本院審理時即坦承犯行，被告黃誌忠、阮
    玉蘭犯後於本院審理時雖先否認犯行，然終能坦承犯行之態
    度，兼衡其等犯罪之動機、目的、生活狀況及智識程度等一
    切情狀，各量處如主文所示之刑。又被告等犯罪時間均在96
    年4 月24日以前，均合於中華民國九十六年罪犯減刑條例第
    2 條第1 項第3 款之規定，且無該條例規定不予減刑之情形
    ，爰依該條例規定各減其宣告刑二分之一，並就被告羅英
    、李雅銀所犯使中國人民非法進入臺灣罪部分，各依修正前
    刑法第41條第1 項前段之規定，均諭知易科罰金之折算標準
    ，及就被告何良友所犯上開之罪定其應執行之刑。
五、末按被告等行為後，刑法有關緩刑之規定雖亦經修正，惟緩
    刑之規定，並非關於行為可罰性之刑罰法律規範，應無修正
    後刑法第2 條第1 項之適用，故犯罪在刑法修正施行前，於
    刑法修正施行後裁判，關於緩刑之宣告，自應適用修正後刑
    法第74條之規定（最高法院95年度第8 次刑事庭會議決議參
    照），查本件被告等前均未曾因故意犯罪受有期徒刑以上刑
    之宣告，有其等臺灣高等法院被告前案紀錄表各1 份在卷可
    憑，其等各因一時失慮，致罹刑章，犯罪後各已坦承犯行，
    各深具悔意，堪認其等各經此罪刑之宣告，當知所警惕，信
    無再犯之虞，本院認為其等所宣告之刑，各以暫不執行為適
    當，爰各依刑法第74條第1 項第1 款之規定，各併予宣告緩
    刑4 年，以啟自新。
六、同案被告何雅花涉犯行使使公務員登載不實文書罪部分，俟
    其到案後，另行審結。
七、依刑事訴訟法第449 條第2 項、第3 項、第454 條第2 項、
    ，92年10月29日修正前臺灣地區與大陸地區關係條例第79條
    第1 項，修正後臺灣地區與大陸地區人民關係條例第79條第
    1 項，刑法第2 條第1 項前段、第11條前段、第216 條、第
    214 條、第74條第1 項第1 款，修正前刑法第28條、第55條
    後段、第56條、第41條第1 項前段、第51條第5 款，中華民
    國九十六年罪犯減刑條例第2 條第1 項第3 款、第7 條、第
    9 條，刑法施行法第1 條之1 第1 項、第2 項前段，廢止前
    罰金罰鍰提高標準條例第2 條，現行法規所定貨幣單位折算
    新臺幣條例第2 條，逕以簡易判決處刑如主文。
本案經檢察官曾勁元到庭執行職務。
中    華    民    國   100    年    8     月    31    日
                  刑事第一庭法  官  洪英花
以上正本證明與原本無異。
如不服本判決，應於收受送達後10日內向本院提出上訴狀，上訴
於本院管轄之第二審合議庭。
                            書記官  張茹茵
中    華    民    國   100    年    9     月    6     日
附錄論罪科刑法條：
刑法第216條
行使第210 條至第215 條之文書者，依偽造、變造文書或登載不
實事項或使登載不實事項之規定處斷。
刑法第214條
明知為不實之事項，而使公務員登載於職務上所掌之公文書，足
以生損害於公眾或他人者，處3 年以下有期徒刑、拘役或5 百元
以下罰金。
92年10月29日修正前臺灣地區與大陸地區人民關係條例第79條
違反第15條第1 款規定者，處5 年以下有期徒刑、拘役或科或併
科新臺幣50萬元以下罰金。
以犯前項之罪為常業者，處1 年以上7 年以下有期徒刑，得併科
新臺幣1 百萬元以下罰金。
92年10月29日修正後臺灣地區與大陸地區人民關係條例第79條
違反第15條第1 款規定者，處1 年以上7 年以下有期徒刑，得併
科新臺幣1 百萬元以下罰金。
意圖營利而犯前項之罪者，處3 年以上10年以下有期徒刑，得併
科新臺幣5 百萬元以下罰金。
前二項之首謀者，處5 年以上有期徒刑，得併科新臺幣1 千萬元
以下罰金。
前三項之未遂犯罰之。
中華民國船舶、航空器或其他運輸工具所有人、營運人或船長、
機長、其他運輸工具駕駛人違反第十五條第一款規定者，主管機
關得處該中華民國船舶、航空器或其他運輸工具一定期間之停航
，或廢止其有關證照，並得停止或廢止該船長、機長或駕駛人之
職業證照或資格。
中華民國船舶、航空器或其他運輸工具所有人，有第一項至第四
項之行為或因其故意、重大過失致使第三人以其船舶、航空器或
其他運輸工具從事第一項至第四項之行為，且該行為係以運送大
陸地區人民非法進入臺灣地區為主要目的者，主管機關得沒入該
船舶、航空器或其他運輸工具。所有人明知該船舶、航空器或其
他運輸工具得沒入，為規避沒入之裁處而取得所有權者，亦同。
前項情形，如該船舶、航空器或其他運輸工具無相關主管機關得
予沒入時，得由查獲機關沒入之。